【裁判字號】    95,訴,2317
【裁判日期】    950913
【裁判案由】    毒品危害防制條例
【裁判全文】
臺灣臺中地方法院刑事判決              95年度訴字第2317號
公  訴  人  臺灣臺中地方法院檢察署檢察官
被      告  甲○○
                    （現羈押於臺灣臺中看守所）
上列被告因毒品危害防制條例案件，經檢察官提起公訴（九十五
年度毒偵字第三一八四號、第三二四五號），被告於準備程序中
就被訴事實為有罪之陳述，經告知簡式審判程序之旨，並聽取公
訴人、被告之意見後，由本院合議庭裁定由受命法官獨任進行簡
式審判程序，判決如下：
    主    文
甲○○施用第一級毒品，累犯，處有期徒刑拾月，扣案之注射針
筒貳支沒收；又施用第一級毒品，累犯，處有期徒刑拾月，扣案
之海洛因壹包（淨重零點零肆公克，空包裝重零點參公克）沒收
銷燬之，注射針筒壹支沒收。應執行有期徒刑壹年陸月。扣案之
海洛因壹包（淨重零點零肆公克，空包裝重零點參公克）沒收銷
燬之，注射針筒參支沒收。
    犯罪事實
一、甲○○前於民國八十八年間，因施用毒品案件，經本院以八
    十八年度毒聲字第五○九六號裁定觀察、勒戒後，認無繼續
    施用傾向，於八十八年九月二日，由臺灣臺中地方法院檢察
    署檢察官以八十八年度毒偵字第三九○號不起訴處分確定，
    並於八十八年九月二日執行完畢釋放。又於八十九年間，因
    竊盜、違反槍砲彈藥刀械管制條例案件，經本院分別以八十
    九年度訴字第六二五號、八十九年度易字第九七五號判處有
    期徒刑三月、六月確定，並定應執行有期徒刑八月確定。復
    因施用毒品案件，經本院以八十九年度毒聲字第四三六號裁
    定觀察、勒戒後，認無繼續施用傾向，於八十九年二月三日
    ，由臺灣臺中地方法院檢察署檢察官以八十九年度毒偵字第
    八○一號不起訴處分確定，並於八十九年二月三日執行完畢
    釋放。甲○○復因施用毒品案件，經依本院裁定送強制戒治
    ，並由檢察官提起公訴並聲請強制戒治，強制戒治部分，嗣
    其經戒治期滿三月，戒治期間成績評定為合格，由本院裁定
    停止戒治，所餘戒治期間付保護管束，於九十年五月十八日
    期滿執行完畢，並由本院以八十九年度訴字第一三九八號分
    別判處有期徒刑一年二月、十月，並定應執行有期徒刑一年
    十月確定，嗣經與前開竊盜、違反槍砲彈藥刀械管制條例案
    件所宣告之有期徒刑部分，定應執行有期徒刑二年六月，於
    九十一年四月九日縮短刑期假釋出監。另於九十一年間，因
    施用毒品案件，經臺灣臺中地方法院檢察署檢察官提起公訴
    並聲請強制戒治，並由本院以九十一年度訴字第一九六七號
    判處有期徒刑一年確定，強制戒治部分，於九十二年十一月
    四日執行完畢，嗣經撤銷假釋，再執行殘刑有期徒刑十月二
    十三日，並接續執行有期徒刑一年，於九十四年七月三十一
    日縮短刑期執行完畢。詎甲○○猶不知悔改，於前開強制戒
    治執行完畢後五年內，明知海洛因係第一級毒品，竟基於施
    用第一級毒品海洛因之犯意，於九十五年五月八日二十二時
    許，在其位於臺中市南屯區楓樹里互榮巷三四號住處內，以
    將海洛因粉末放入注射針筒加美那水稀釋後，持注射針筒施
    打血管之方法，施用海洛因一次。又另行起意，基於施用第
    一級毒品海洛因之犯意，於九十五年七月十四日八時許，在
    上址住處內，以將海洛因粉末放入注射針筒加美那水稀釋後
    ，持注射針筒施打血管之方法，施用海洛因一次。嗣分別於
    (一)九十五年五月十一日二十時三十分許，為警持本院搜索票
    至其位於上址住處搜索，扣得其所有供施用第一級毒品海洛
    因所用之注射針筒二支，並經其同意採尿送驗呈有嗎啡陽性
    反應而查獲上情。(二)九十五年七月十四日十八時四十分許，
    為警持本院搜索票至其位於上址住處搜索，扣得其所有供施
    用之海洛因一包（淨重零點零四公克，空包裝重零點三公克
    ）、注射針筒一支，並經其同意採尿送驗呈有嗎啡陽性反應
    而查獲上情。
二、案經臺中市警察局第四分局報請臺灣臺中地方法院檢察署檢
    察官偵查起訴。
    理    由
一、上述事實，業經被告甲○○於本院審理時坦白承認，而被告
    分別於九十五年五月十二日、同年七月十四日經警採尿送驗
    結果，均呈嗎啡陽性反應，有詮昕科技股份有限公司濫用藥
    物尿液檢驗報告二紙在卷可資佐證。又扣案之白色粉末一包
    （淨重零點零四公克，空包裝重零點三公克），經送請法務
    部調查局鑑定結果，含海洛因成分，有該局鑑驗通知書一紙
    在卷可證，上述檢驗結果，為檢驗機關本於專業知識及以精
    密儀器或科學方法檢測所得之結論，自可憑信，此外，復有
    海洛因一包（淨重零點零四公克，空包裝重零點三公克）、
    注射針筒三支扣案可資佐證，足見被告之自白與事實相符，
    可以採信，其於上述時地二次施用第一級毒品海洛因之事實
    ，應可認定。又被告曾因施用毒品案件，經本院裁定觀察、
    勒戒後，認無繼續施用傾向，於八十八年九月二日，由臺灣
    臺中地方法院檢察署檢察官以八十八年度毒偵字第三九○號
    不起訴處分確定，並於八十八年九月二日執行完畢釋放。復
    因施用毒品案件，經本院裁定觀察、勒戒後，認無繼續施用
    傾向，於八十九年二月三日，由臺灣臺中地方法院檢察署檢
    察官以八十九年度毒偵字第八○一號不起訴處分確定，並於
    八十九年二月三日執行完畢釋放。復因施用毒品案件，經臺
    灣臺中地方法院檢察署檢察官提起公訴並聲請強制戒治，由
    本院裁定送強制戒治，嗣其經戒治期滿三月，戒治期間成績
    評定為合格，由本院裁定停止戒治，所餘戒治期間付保護管
    束，於九十年五月十八日期滿執行完畢。另於九十一年間，
    因施用毒品案件，經臺灣臺中地方法院檢察署檢察官提起公
    訴並聲請強制戒治，並由本院裁定送強制戒治，於九十二年
    十一月四日執行完畢等情，有臺灣高等法院被告前案紀錄表
    一份在卷可供參考，本件事證明確，被告犯行堪予認定。
二、查海洛因為毒品危害防制條例第二條第二項第一款所稱之第
    一級毒品，不得持有、施用，被告甲○○竟持以施用，核其
    所為，係犯同條例第十條第一項施用第一級毒品罪。其施用
    前後持有海洛因之低度行為，應為施用之高度行為所吸收，
    均不另論罪。惟被告於九十五年五月八日行為後，刑法第二
    條、第四十七條、第五十一條第五款業於九十四年二月二日
    經總統修正公布，並自九十五年七月一日起施行，而刑法第
    二條第一項所稱之法律，係指刑罰所依存的整體法律狀態，
    故法律有變更應指足以影響行為的可罰性與法律效果的法令
    因修正或廢止而有所變更而言。所以刑法法律變更概念，應
    界定在法律規定的改變，足以影響刑罰權判斷者而言，刑法
    總則的變更，自然會影響到個別犯罪的成立，乃至於法律效
    果的結構，自屬法律變更，應為新舊法之比較。又被告前因
    竊盜、違反槍砲彈藥刀械管制條例案件，經本院分別判處有
    期徒刑三月、六月確定，並定應執行有期徒刑八月確定。復
    因施用毒品案件，由本院分別判處有期徒刑一年二月、十月
    ，並定應執行有期徒刑一年十月確定，嗣經與前開竊盜、違
    反槍砲彈藥刀械管制條例案件所宣告之有期徒刑部分，定應
    執行有期徒刑二年六月，於九十一年四月九日縮短刑期假釋
    出監。另於九十一年間，因施用毒品案件，經本院判處有期
    徒刑一年確定，嗣經撤銷假釋，再執行殘刑有期徒刑十月二
    十三日，並接續執行有期徒刑一年，於九十四年七月三十一
    日縮短刑期執行完畢，此有臺灣高等法院被告前案紀錄表及
    臺灣臺中地方法院檢察署刑案資料查註紀錄表各一份在卷可
    憑，其於五年以內之九十五年五月八日再故意犯本件有期徒
    刑以上刑之施用第一級毒品罪，不論依修正前之刑法第四十
    七條，或修正後之刑法第四十七條第一項之規定，均構成累
    犯，對被告而言並無有利或不利之情形，自不生新舊法比較
    之問題，就九十五年五月八日之施用第一級毒品罪應逕依修
    正前之刑法第四十七條，論以累犯，加重其刑，就九十五年
    七月十四日之施用第一級毒品罪，即依修正後之刑法第四十
    七條第一項，論以累犯，並加重其刑。又被告先後施用第一
    級毒品海洛因二次之犯行，其前後相距達二月之久，被告第
    二次施用第一級毒品之犯行，顯係另行起意，是被告犯意各
    別，自應予分論併罰。然查被告於九十五年五月八日行為後
    ，刑法第五十一條第五款已修正數罪併罰定其應執行者：「
    宣告多數有期徒刑者，於各刑中之最長期以上，各刑合併之
    刑期以下，定其刑期。但不得逾三十年。」，與舊法規定之
    數罪併罰定其應執行者：「宣告多數有期徒刑者，於各刑中
    之最長期以上，各刑合併之刑期以下，定其刑期。但不得逾
    二十年。」之規定相較，自以舊法規定之定應執行刑之上限
    為二十年對行為人較為有利，此為影響行為人刑罰之法律效
    果，是被告行為後法律已有所變更，經比較新舊刑法第五十
    一條第五款之規定，應依刑法第二條第一項前段之規定，適
    用最有利於行為人之舊法，而定其應執行之刑。爰審酌被告
    素行、犯罪之動機、手段、所生之危害及犯罪後態度，暨施
    用毒品係戕害個人身心之行為等一切情狀，分別量處如主文
    所示之刑，並定其應執行之刑。扣案之海洛因一包（淨重零
    點零四公克，空包裝重零點三公克）為查獲之毒品，其包裝
    袋則衡情沾黏有毒品成分，難以析離，應依毒品危害防制條
    例第十八條第一項前段之規定沒收銷燬之。另扣案之注射針
    筒三支為被告所有，供其施用海洛因所用之物，業據被告供
    明在卷，應依刑法第三十八條第一項第二款規定宣告沒收。
三、公訴意旨另以：被告甲○○除前開時地二次施用第一級毒品
    犯行外，於九十五年二、三月間某日起至同年五月七日止以
    及同年五月九日起至同年七月十三日止，另有在其位於上址
    住處施用第一級毒品海洛因多次，因認被告涉有毒品危害防
    制條例第十條第一項之罪嫌。按犯罪事實應依證據認定之，
    無證據不得認定犯罪事實；被告或共犯之自白，不得作為有
    罪判決之唯一證據，仍應調查其他必要之證據，以察其是否
    與事實相符，刑事訴訟法第一百五十四條第二項、第一百五
    十六條第二項分別定有明文。公訴人認被告有上述犯行，係
    以被告於偵查中之自白為其論據，經查，被告雖自白有此部
    分之犯行，然遍查全卷並無其他證據足資佐證，且海洛因及
    施用後可於尿液中檢出之時間，依據 Clarke's Isolation
    and Identification of Drugs 第二版記載，施用海洛因後
    二十四小時內經由尿液排出之量可達施用劑量之百分之八十
    ，而毒品施用後於尿液中可檢出之時間，受劑量及頻率、施
    用方式、飲水量之多寡、個人體質及其代謝情況等因素影響
    ，因個案而異，海洛因可檢出之時間為一至四天，亦經行政
    院衛生署管制藥品管理局以九十二年三月十日管檢字第○九
    二○○○一四九五號函釋無訛，而被告於九十五年五月十二
    日、同年七月十四日，分別經警查獲採其尿液及將查扣之白
    色粉末送鑑定結果，尿液中雖檢驗出嗎啡之陽性反應，且該
    包白色粉末亦確屬海洛因，然此亦僅能證明被告於經警查獲
    採尿前一至四日內某時曾有施用第一級毒品之犯行，尚難僅
    憑卷附之尿液檢驗報告二紙及扣案之毒品一包、注射針筒三
    支即推論被告於其所自白之上開施用毒品之期間內亦有施用
    第一級毒品之犯行，此部分既無其他補強證據足資佐證，殊
    難僅以被告之自白即予以論罪科刑，是被告此部分犯罪並不
    能證明。惟因檢察官認此部分之犯行與上開起訴並經論罪部
    分，有集合犯之實質上一罪關係，爰不另為無罪之諭知，併
    此敘明。
據上論斷，應依刑事訴訟法第二百七十三條之一第一項、第二百
九十九條第一項前段，毒品危害防制條例第十條第一項、第二項
、第十八條第一項前段，刑法第二條第一項前段、第十一條、修
正前刑法第四十七條、修正後刑法第四十七條第一項、修正前刑
法第五十一條第五款、刑法第三十八條第一項第二款，判決如主
文。
本案經檢察官乙○○到庭執行職務
中    華    民    國    95    年    9     月    13    日
                  刑事第九庭    法  官  余德正
以上正本證明與原本無異。
如不服本判決，應於送達後十日內向本院提出上訴狀（須附繕
本），上訴於臺灣高等法院臺中分院。
                                書記官  廖日晟
中    華    民    國    95    年    9     月    13    日
附錄論罪科刑法條
毒品危害防制條例第10條第1項
施用第一級毒品者，處六月以上五年以下有期徒刑。


司法院資訊處製作；財團法人民間司法改革基金會備份。
